臺灣屏東地方法院刑事判決　　　　　　100年度交訴字第103號
公　訴　人　臺灣屏東地方法院檢察署檢察官
被　　　告　陳順和
選任辯護人　呂郁斌律師
上列被告因業務過失致人於死案件，經檢察官提起公訴（100 年
度偵字第6075號），被告於準備程序中就被訴事實為有罪之陳述
，經本院告知簡式審判程序之旨，並聽取被告與公訴人之意見後
，合議庭裁定由受命法官獨任進行簡式審判程序，判決如下：
    主  文
陳順和犯業務過失致人於死罪，處有期徒刑陸月，如易科罰金，
以新臺幣壹仟元折算壹日。
    事  實
一、陳順和考領有普通小型車駕駛執照，平日從事種植芭樂農作
    物等工作，並以駕駛其所有之車牌號碼5D-6095 號自用小貨
    車載運芭樂等農作物為其附隨業務，係從事駕駛業務之人。
    其於民國100 年3 月21日中午12時10分許，駕駛上開自用小
    貨車，沿位於屏東縣高樹鄉之「高樹大橋」外快車道由西往
    東方向行駛，行經「高樹大橋」東端某處，本應注意橋樑不
    得臨時停車，汽車如發生故障不能行駛，應即設法移置於無
    礙交通之處，移置後應於車身後方30公尺至100 公尺之路面
    上豎立車輛故障標誌，且觀之當時日間天候晴、日間自然光
    線、路面鋪設柏油、乾燥、無缺陷、無障礙物及視距良好等
    情，並無不能注意之情形，詎其竟疏於注意及此，因其所駕
    駛上開自用小貨車之引擎冒煙，而臨時停放於「高樹大橋」
    橋旁，且未放置車輛故障標誌，適有許清雲騎乘車牌號碼KN
    3- 253號重型機車沿同路段行經上開大橋時，亦未注意車前
    狀況，並隨時採取必要之安全措施，因而閃避不及而與停放
    於橋旁之上開自用小貨車發生碰撞，致許清雲因而人車倒地
    ，並受有頭部外傷併顱內出血、右脛骨開放性骨折等傷害，
    經送往位於屏東縣屏東市之「寶建醫療社團法人寶建醫院」
    （下稱寶建醫院）急救後，仍宣告不治而亡。陳順和於偵查
    犯罪職權之機關或公務員尚未發覺其上開犯罪前，即主動報
    警，並向處理車禍現場之警員坦承其為本件肇事人，復進而
    接受裁判，始查悉上情。
二、案經臺灣屏東地方法院檢察署檢察官相驗後，自動檢舉偵查
    起訴。
    理  由
一、本件被告陳順和所犯係死刑、無期徒刑、最輕本刑為3 年以
    上有期徒刑以外之罪，其於本院準備程序中就前揭被訴事實
    為有罪之陳述，經本院告知簡式審判程序之旨，並聽取其與
    公訴人之意見後，本院認無不得或不宜改依簡式審判程序進
    行之處，爰依刑事訴訟法第273 條之1 第1 項、第284 條之
    1 規定，本院合議庭裁定由受命法官獨任進行簡式審判程序
    ，合先敘明。
二、訊據被告陳順和對於前揭時間、地點，駕駛上開自用小客車
    ，因過失發生本件道路交通事故，致被害人許清雲受有前開
    傷害，並因而不治死亡之事實，於警詢、偵查及本院審理時
    均坦承不諱，核與證人即被害人之子許順成於警詢中所述情
    節大致相符，並有屏東縣政府警察局里港分局道路交通事故
    現場圖、道路交通事故調查報告表(一)(二)、許清雲之寶建醫院
    (100)03613-2號診斷證明書各1 份、現場採證及車損照片14
    張、臺灣屏東地方法院檢察署檢察官100 年3 月22日相驗筆
    錄、100 甲字第200 號相驗屍體證明書、100 年檢相字第20
    0 號檢驗報告書、相驗結果報告書各1 份、屏東縣政府警察
    局里港分局100 年3 月28日里警偵字第1000004552號函暨所
    檢附之許清雲相驗照片13張在卷可稽( 見相字卷第8 至10、
    16至24、33至39、47至54) ，足徵被告陳順和上開任意性之
    自白核與事實相符，應堪信為真實。按橋樑、隧道、圓環、
    障礙物對面、鐵路平交道、人行道、行人穿越道、快車道等
    處，不得臨時停車。汽車發生故障不能行駛，應即設法移置
    於無礙交通之處。該故障車輛在未移置前或移置後均應豎立
    車輛故障標誌，道路交通安全規則第111 條第1 項第1 款及
    第112 條第1 項第12款分別定有明文。查被告陳順和考領有
    普通小型車駕駛執照，有被告之駕駛執照1 份附卷可按( 見
    相字卷第11頁) ，是其對上揭道路交通安全規定，應知悉甚
    詳，且衡之案發時地天候、路面狀況無缺陷及視距良好等情
    形觀之，並無不能注意之情況，詎其駕駛前開自用小貨車，
    疏未注意依上開規定，而臨時停放於橋上，復未放置車輛故
    障標誌，進而肇致本件交通事故，造成被害人許清雲受有上
    述嚴重傷害因而不治死亡，是被告陳順和之過失行為與被害
    人許清雲之死亡結果二者間具有相當因果關係。再者，觀之
    臺灣省高屏澎區車輛行車事故鑑定委員會就本件交通事故鑑
    定結果，亦認被告所駕駛上開用小貨車不得在橋梁上臨時停
    車，顯有妨礙交通，為肇事次因等情，有該鑑定委員會100
    年5 月20日高屏澎鑑字第1006000847號函暨所檢附之高屏澎
    區0000000 案鑑定意見書1 份附卷可憑( 見相字卷第61頁正
    面至第62頁背面) ，且本院將本件交通事故送請臺灣省高屏
    澎區車輛行車事故覆議鑑定委員會鑑定，其鑑定結果亦同此
    意見，亦有該覆議鑑定委員會100 年10月11日覆議字第1006
    204143號函1 份附卷可稽( 見本院卷第7 頁) ，綜上各節觀
    之，足認本案事證已臻明確，被告陳順和上開過失致人於死
    之犯行，應堪以認定。
三、次按「刑法上所謂業務，係指個人基於其社會地位繼續反覆
    所執行之事務，包括主要業務及其附隨之準備工作與輔助事
    務在內。此項附隨之事務，並非漫無限制，必須與其主要業
    務有直接、密切之關係者，始可包含在業務概念中，而認其
    屬業務之範圍。又汽車駕駛人之駕駛工作，乃隨時可致他人
    身體生命於危險之行為，並係具有將該行為繼續，反覆行使
    之地位之人。因此應有經常注意俾免他人於危險之特別注意
    義務。上訴人所駕駛之客貨兩用車，係以之為販賣錄音帶所
    用，其本人並以販賣錄音帶為業，故其駕駛該車本屬其社會
    活動之一，在社會上有其特殊之屬性( 地位) ，其本於此項
    屬性( 地位) 而駕車，自屬基於社會生活上之地位而反覆執
    行事務，因之，在此地位之駕車，不問其目的為何，均應認
    其係業務之範圍。」，最高法院分別著有85年臺上8057號及
    75年臺上字1685號判例可資參照。查被告陳順和自承其以種
    植芭樂為業，平日並以駕駛車牌號碼5D-6095 號自用小貨車
    載運其所種植之芭樂至高雄市燕巢農會交貨銷售，且其於案
    發當日係駕駛上開自用小客車前往工作途中等語，業據被告
    於偵查及本院審理中均供陳甚詳( 見相字卷第29頁、本院卷
    第23頁背面) ，揆諸最高法院前揭判例要旨，則被告駕駛前
    開自用小貨車之行為，縱非其主要業務，惟仍屬與其主要業
    務有直接、密切之關係之附隨業務，應仍屬其個人基於其社
    會地位繼續反覆執行之業務範圍內，要無疑義，是辯護人主
    張被告係自耕農，其駕駛行為應非屬業務行為等節( 見本院
    卷第23、28頁背面) ，尚無足為採，附此敘明。
四、核被告陳順和所為，係犯刑法第276 條第2 項之業務過失致
    人於死罪。又被告陳順和於本案車禍發生後，在前述犯行未
    為有偵查犯罪職權之機關或公務員知悉前，當場主動向前來
    現場處理之員警承認其為肇事者而接受裁判等情，有屏東縣
    政府警察局交通隊里港小隊道路交通事故肇事人自首情形紀
    錄表1 份附卷可參（見相字卷第13頁），復進而接受裁判，
    是被告之行為，已符合自首要件之規定，應依刑法第62條前
    段之規定，減輕其刑。爰審酌被告陳順和駕駛上開自用小貨
    車，因疏未注意，而與被害人許清雲發生交通事故後，致被
    害人許清雲受有前揭嚴重傷害後而不治死亡，造成被害人家
    屬難以彌補之傷痛，所為實屬可議，惟念及其於犯罪後已坦
    認犯行，犯後態度良好，兼審及其迄今尚未與被害人家屬達
    成和解( 此據被害人家屬許順成於本院審理中陳明在卷，見
    本院卷第27頁背面) ，並衡以其並無前科紀錄、素行良好(
    有臺灣高等法院被告前案紀錄表1 份在卷可參) ，另酌以被
    害人許清雲係未注意車前狀況，並隨時採取必要之安全措施
    ，為本件肇事主因( 亦有前開行車事故鑑定委員會鑑定意見
    書及覆議鑑定委員會函文各1 份附卷可佐) ，顯為與有過失
    ，亦屬不該，暨衡及被告之智識程度、生活狀況及被告過失
    態樣等一切情狀，量處如主文所示之刑，並諭知如主文所示
    之易科罰金折算標準。
據上論斷，應依刑事訴訟法第273 條之1 第1 項、第284 條之1
、第299 條第1 項前段，刑法第276 條第2 項、第62條前段、第
41條第1 項前段，刑法施行法第1 條之1，判決如主文。
本案經檢察官王光傑到庭執行職務。
中    華    民    國   100    年    11    月    21    日
                  交通法庭      法  官  許瑜容
以上正本證明與原本無異。
如不服本判決，應於收受本判決送達後10日內向本院提出上訴書
狀，其敘述上訴理由者，並得於上訴期間屆滿後20日內向本院補
提理由書狀（均須按他造當事人之人數附繕本）「切勿逕送上級
法院」。
中    華    民    國   100    年    11    月    21    日
                                書記官  龔惠婷
附錄本判決論罪科刑法條全文：
中華民國刑法第276 條
因過失致人於死者，處2 年以下有期徒刑、拘役或2 千元以下罰
金。
從事業務之人，因業務上之過失犯前項之罪者，處5 年以下有期
徒刑或拘役，得併科3 千元以下罰金。